【裁判字號】    90,訴,279
【裁判日期】    900822
【裁判案由】    過失致死
【裁判全文】
臺灣板橋地方法院刑事判決                            九十年度訴字第二七九號
    公  訴  人  臺灣板橋地方法院檢察署檢察官
    被      告  丙○○
    選任辯護人  曾海光
    被      告  乙○○
右列被告等因過失致死案件，經檢察官提起公訴（八十九年度偵字第二三０００號）
，本院判決如左：
    主  文
丙○○從事業務之人，因業務上之過失致人於死，處有期徒刑拾月。緩刑貳年。
乙○○部分，公訴不受理。
    事  實
一、丙○○自民國（下同）七十二年間開始，即擔任臺北縣板橋市○○路二五三巷六
    一弄一號一樓聯豪工程行之負責人，係以從事安裝鐵窗及搭建鐵皮屋工程為其業
    務之人。明知建築物未經主管機關之審查許可並發給建造執照，不得擅自建造，
    竟於八十三、四年之七月間，受其兄乙○○（已歿，所涉過失致死犯行部分，另
    為不受理之諭知）之委託，未經主管機關許可，在乙○○所有位於臺北縣板橋市
    ○○路○段一二一號之頂樓，擅自加蓋輕鋼架鐵皮屋頂。詎丙○○於加蓋時本應
    注意所加蓋鐵皮屋頂本身之重量及所需承受之風力，妥為設計其支柱之連結方式
    及強度，否則該鐵皮屋頂支柱之支撐力量在不堪強風吹襲下，若遭掀走而落擊下
    來，自有波及鄰近建築物或致鄰人生命、身體及財產受損之危險，且按當時情況
    又無不能注意之情事，竟疏於注意而未將全部支柱設計固定在頂樓地板上，尤其
    中間兩根支柱復僅固定於無抗拉能力之原舊磚牆上，嗣於八十九年八月二十二日
    晚間十時五十八分許，丙○○所施工之前揭鐵皮屋頂，因無法承受碧利斯颱風之
    風力，其中間二根不牢固之支柱遭破壞後，並將其他四根支柱接頭破壞而致整個
    鐵皮屋頂被掀走，吹落至同縣市○○路一一二巷三七號四樓，並擊中當時在屋內
    觀看電視之林雪英，致林雪英因遭鈍物重擊而頭胸腹外傷、頸椎及右側肋骨骨折
    、血胸、氣胸及內出血休克，經送醫仍於翌（二十三）日凌晨一時五十分許不治
    死亡。
二、案經臺灣板橋地方法院檢察署檢察官自動檢舉偵查起訴。
    理  由
甲、被告丙○○部分：
  一、訊據被告丙○○固供承係聯豪工程行之負責人，從事鐵窗安裝、鐵皮屋搭建等
      業務，並於前揭時、地受同案被告乙○○之委託，僱工搭建上開鐵皮屋頂等情
      屬實在卷，惟矢口否認有右開被訴之業務過失致死犯行，辯稱：伊認為沒有過
      失，鐵皮屋是伊哥哥乙○○負責設計，伊只找人施工而已云云。經查：
    (一)本件被害人林雪英係於前揭時間，在其上址住處內觀看電視，嗣從陽台處傳來
      巨大撞擊聲，後來在客廳窗戶旁邊找到林雪英，當時以為是電箱爆炸，事後才
      知道是鐵皮屋掉下來等情，業經被害人之子甲○○於本院調查到庭指訴歷歷在
      卷（見九十年二月二十一日訊問筆錄）。又被害人林雪英係於八十九年八月二
      十三日凌晨一時五十分許，因遭鈍物重擊而頭胸腹外傷、頸椎及右側肋骨骨折
      、血胸、氣胸，致內出血休克死亡乙節，業經臺灣板橋地方法院檢察署檢察官
      督同檢驗員相驗屬實，並製有該署驗斷書、相驗屍體證明書及勘驗筆錄各乙份
      附卷可稽，復有現場照片六十五幀在卷可資佐證，堪認被害人林雪英確係遭被
      告搭建之鐵皮屋頂重擊致死無疑。
    (二)次查同案被告乙○○前於警訊時，即供陳現場之鐵皮屋係其弟即被告丙○○所
      建，只有靠牆壁，並沒有用水泥或打洞再支撐等語，被告丙○○於警訊中亦供
      認由其與另外二名工人一起搭建組裝，尚向乙○○收取新臺幣七、八萬元之搭
      建費（均見相驗卷第二十五頁背面、第二十六頁正面及第二十七頁背面），被
      告丙○○於本院初次訊問時亦不否認參與設計事宜，甚至就支柱之數目、材料
      選取及計算承受之風力等內容，均能為明確之供述（見九十年三月七日訊問筆
      錄），足見被告於本院審理時所辯稱並未負責設計而僅找人施工云云，應屬臨
      訟諉過及圖卸刑責之詞，不足採信。又查同案被告乙○○所有位於上址住處頂
      樓之鐵皮屋頂，經臺北縣政府確認係違章建築，有該府於八十九年十一月三日
      以八九北府工拆字第四二０三二五號函乙紙在卷可按，且現場鐵皮屋附著地鐵
      柱並未上螺絲，部分僅以鐵絲綑綁之事實，業經檢察官於八十九年八月二十三
      日履勘無訛，有該日之履勘筆錄乙紙及附於相驗卷第四十一頁、第四十二頁之
      支柱照片共五幀在卷可憑，復經臺灣省建築師公會臺北縣辦事處會同臺灣省結
      構技師公會人員勘查鑑定結果，現場輕鋼架屋頂下方與原舊有屋頂有間距存在
      ，但另一側為鄰房之山形牆面之支柱，卻因接於原舊磚牆上，舊磚牆磚塊間之
      砂漿抗拉力為零，故產生破壞支撐點所傳遞來之多餘力量，致使現場發現焊接
      切斷現象，亦有勘查鑑定結論乙紙在卷可佐，再經參與勘查之證人即臺灣省建
      築師公會臺北縣辦事處代表李熙隆到庭具結證稱：現場鐵皮屋頂中間兩根支柱
      是固定在磚牆上，而非固定在頂樓地板上，強風灌入後，破壞這兩根支柱，並
      把其他四根支柱接頭破壞，同時把屋頂掀走，本件是因中間兩根支柱的基礎不
      牢固所導致等語（見九十年五月十六日訊問筆錄）。
    (三)被告丙○○既以從事搭建鐵皮屋為業，本應注意其所施做之本件鐵皮屋頂之承
      載及所受之風力，其支柱固定之位置及方法更須合於安全之要求，惟被告丙○
      ○除未以螺絲牢加固定，部分僅以鐵絲綑綁外，甚至將中間二根支柱固定於毫
      無抗拉力之舊磚牆上，致使該二根支柱毫無抗拉效用，被告丙○○當時復無不
      能注意之情形，竟疏未注意，其就本件意外之發生顯有過失甚明，且被害人林
      雪英死亡之結果與被告之過失行為間顯有相當之因果關係，亦堪以認定。至於
      選任辯護人之辯護意旨中謂因被告乙○○住處對面高樓興建之故，使系爭鐵皮
      屋頂受損機率增加，以及被害人林雪英家中有違反建築法規定拆除陽台與房屋
      內部間原有之磚牆云云，惟據交通部中央氣象局於九十年五月三十日以中象參
      字第九００二六五０號函所檢附之氣象資料，八十九年八月二十二日晚間十一
      時許，經臺北氣象站測得之平均風風速為每秒十一˙三公尺，瞬間極大風風速
      為每秒二十七˙九公尺，經對照蒲福風級表分別屬大樹枝搖動，電線呼呼有聲
      ，舉傘困難之六級強風，以及陸上不常見，見則拔樹倒屋或有其他毀損之十級
      暴風，是以本件意外之發生，乃在於被告丙○○依上揭不安全之方法所搭建之
      鐵皮屋頂，已無法承受案發當時之風力，則同案被告乙○○住處有無可能因對
      面所興建高樓，致鐵皮屋頂承受雙倍之受風云云，已無礙於被告丙○○過失致
      死罪責之成立。又被害人林雪英住處縱未依建築法規定拆除磚牆，僅屬其違規
      問題，與本案發生之原因無關，要難因此認被害人與有過失，上開辯護意旨均
      無可資為有利於被告丙○○之認定基礎。故被告丙○○於本院調查時，空言否
      認其有過失，無非係事後圖卸刑責之詞，不足採信，本件事證明確，被告丙○
      ○犯行洵堪認定，應予依法論科。
  二、被告丙○○係以從事安裝鐵窗及搭建鐵皮屋工程為其業務之人，故核其所為係
      犯刑法第二百七十六條第二項之業務過失致死罪。爰審酌被告丙○○犯罪之動
      機、目的、手段、業務過失行為所侵害者為個人最重要之生命法益，及犯罪後
      猶飾詞卸責之態度等一切情狀，對被告丙○○量處如主文第一項所示之刑，以
      資懲儆。末查被告丙○○雖於七十四年二月十二日曾因過失致死案件，經本院
      判處有期徒六月，於七十四年三月十六日判決確定，並於同年四月十九日執行
      完畢後，五年以內未曾受有期徒刑以上刑之宣告，有臺灣高等法院檢察署刑案
      紀錄簡覆表乙份在卷可參，其因過失致罹本件罪責，惟與被害人之家屬達成民
      事賠償之和解，有和解契約書乙份附卷可查，經此次偵查審理暨科刑之教訓後
      ，當能知所警惕而信無再犯之虞，本院認前所宣告之刑以暫不執行為適當，爰
      併宣告緩刑二年，以勵自新。
乙、被告乙○○部分：
  一、公訴意旨另以：被告乙○○明知建築物非經申請主管機關之審查許可並發給建
      造執照，不得擅自建造，竟於八十三、四年之七月間，未經主管機關之許可，
      委由同案被告丙○○擅自在其所有位於上址住處之頂樓，違章加蓋輕鋼架鐵皮
      屋頂。嗣因丙○○業務上之過失，所設計中間二根支柱之固定方式錯誤（所涉
      犯行部分已論罪科刑），被告乙○○亦明知颱風來襲，僅以鐵絲纏附於支柱，
      並未加以設置足夠之安全防護設施加以固定。嗣於八十九年八月二十二日晚間
      十時五十八分許，因碧利斯颱風來襲，致上址之加蓋鐵皮屋頂無法承受風力而
      遭掀走，並擊中被害人林雪英而當場死亡，因認被告乙○○涉犯刑法第二百七
      十六條第一項之過失致死罪嫌等語。
  二、按被告死亡者，應諭知不受理之判決，並得不經言詞辯論為之，刑事訴訟法第
      三百零三條第五款、第三百零七條分別定有明文。末查本案被告乙○○業於九
      十年二月七日死亡，有馬偕紀念醫院九十年二月八日死亡證字第九０一九五號
      死亡證明書影本及被告乙○○之戶籍謄本各乙紙附卷可稽，故揆諸右揭之規定
      ，本院就被告乙○○部分，爰不經言詞辯論逕為如主文第二項不受理之諭知。
據上論斷，應依刑事訴訟法第二百九十九條第一項前段、第三百零三條第五款、第三
百零七條，刑法第二百七十六條第二項、第七十四條第二款，罰金罰鍰提高標準條例
第一條前段，判決如主文。
本案經檢察官徐名駒到庭執行職務
中      華      民    國      九十      年      八      月      八    日
                                臺灣板橋地方法院刑事第三庭
                                      法  官    陳志揚
右正本證明與原本無異。
如不服本判決，應於判決送達後十日內向本院提出上訴狀 (應附繕本) ，上訴於
臺灣高等法院。
                                      書記官    陳慶樹
中      華      民      國      九十      年       八    月   二十二    日
附錄本案論罪科刑法條全文：
刑法第二百七十六條
  因過失致人於死者，處二年以下有期徒刑、拘役或二千元以下罰金。
  從事業務之人，因業務上之過失犯前項之罪者，處五年以下有期徒刑或拘役，得
  併科三千元以下罰金。


司法院資訊處製作；財團法人民間司法改革基金會備份。
